【裁判字號】    89,訴,202
【裁判日期】    900131
【裁判案由】    損害賠償
【裁判全文】
臺灣臺東地方法院民事判決  八十九年度訴字第二○二號
    原      告  戊○○
                甲○○
                丁○○
                己○○
    兼  共  同
    訴訟代理人  丙○○  住同右.
    被      告  乙○○  住台中.
右當事人間請求損害賠償事件，本院判決如左：
    主    文
被告應給付原告新台幣貳拾壹萬伍仟參佰零肆元。
原告其餘之訴駁回。
訴訟費用由被告負擔十分之二，餘由原告負擔。
    事    實
甲、原告方面：
一、聲明：被告應給付原告新台幣一百八十萬元。
二、陳述：被告於民國八十八年九月二十六日中午十二時四十分許，駕駛車號ＨＨ五
    七一七號自小客車，在台東縣台東市○○路與中山路口，因過失撞擊訴外人賴管
    所騎乘之車號ＰＲＲ八七一號重型機車，致訴外人賴管倒地後頭部外傷呈植物人
    狀態，送醫治療延至八十九年四月三十日凌晨零時三十分，因急性肺炎、肺水腫
    、淤血死亡，原告甲○○為訴外人賴管之配偶，其餘原告則為訴外人賴管之子女
    ，原告自得請求被告賠償所支出之喪葬費十萬元及非財產上之損害一百七十萬元
    ，爰依法訴請判決如訴之聲明所示。
三、證據：提出財團法人佛教慈濟綜合醫院診斷證明書、全民健康保險重大傷病證明
    申請書、馬偕紀念醫院台東分院診斷證明書、臺灣臺東地方法院檢察署相驗屍體
    證明書、駕駛執照、行車執照、保險證、中國產物保險公司中產（八九）汽一字
    第○○四七號信函各一份、戶籍謄本五份（均為影本）。
乙、被告方面：
一、聲明：駁回原告之訴。
二、陳述：對原告所主張之被告應負侵權行為之損害賠償責任不爭執，惟原告請求之
    金額過高，保險公司已給付原告一百二十八萬四千六百九十六元，應已足夠。
三、證據：提出台東縣台東市調解委員會調解書影本乙紙。
丙、本院依職權調本院刑事庭八十九年度交易字第一○七號卷。
    理    由
一、本件原告起訴主張，被告於八十八年九月二十六日中午十二時四十分許，駕駛車
    號ＨＨ五七一七號自小客車，在台東縣台東市○○路與中山路口，因過失撞擊訴
    外人即原告之被繼承人賴管所騎乘之車號ＰＲＲ八七一號重型機車，致訴外人賴
    管倒地後頭部外傷呈植物人狀態，送醫治療延至八十九年四月三十日凌晨零時三
    十分，因急性肺炎、肺水腫、淤血死亡，原告甲○○為訴外人賴管之配偶，其餘
    原告則為訴外人賴管之子女，原告自得請求被告賠償所支出之喪葬費十萬元及非
    財產上之損害一百七十萬元，爰依法訴請判決如訴之聲明所示等語。
    被告則以：對原告所主張之被告應負侵權行為之損害賠償責任不爭執，惟原告請
    求之金額過高，保險公司已給付原告一百二十八萬四千六百九十六元，應已足夠
    等語，資為抗辯。
二、原告主張被告因前開車禍有過失致訴外人即原告之夫、父賴管死亡，故應對原告
    負侵權行為損害賠償責任之事實，業據提出提出財團法人佛教慈濟綜合醫院診斷
    證明書、全民健康保險重大傷病證明申請書、馬偕紀念醫院台東分院診斷證明書
    、臺灣臺東地方法院檢察署相驗屍體證明書、駕駛執照、行車執照各一份為證，
    復為被告所不爭執（見本院九十年一月十七日言詞辯論筆錄），此外，並有臺灣
    臺東地方法院檢察署檢察官八十九年度偵字第二一一七號起訴書、偵訊筆錄、道
    路交通事故調查報告表、馬偕紀念醫院台東分院東醫字第八九○五二四號函、財
    團法院佛教慈濟綜合醫院病情說明書、法務部法醫研究所（八九）法醫所醫鑑字
    第○六一二號鑑定書各一份附卷可稽，堪信為真實。
三、按因故意或過失，不法侵害他人之權利者，負損害賠償責任；不法侵害他人致死
    者，對於支出殯葬費之人，亦應負損害賠償責任；不法侵害他人致死者，被害人
    之父、母、子、女及配偶，雖非財產上之損害，亦得請求賠償相當之金額，民法
    第一百八十四條第一項前段、第一百九十二條第一項、第一百九十四條各定有明
    文。本件被告因過失，不法侵害訴外人賴管致死，原告為支出殯葬費之人，其中
    原告甲○○為訴外人賴管之配偶、其餘原告則為訴外人賴管之子、女，則揆諸前
    揭法律規定，原告請求被告賠償所支出之殯葬費及非財產上損害，自屬有據。本
    件所續應審究者，係原告所請求之金額是否適當？就殯葬費之部分，原告主張其
    支出十萬元，此為被告所不爭執（見本院八十九年十二月十五日言詞辯論筆錄）
    ，本院另審酌現今社會，以十萬元辦理喪事，亦無不合理之處，故認原告此部分
    之主張，堪信為真實。又原告主張受有非財產上之損害一百七十萬元，亦即每位
    原告各三十四萬元之事實，則為被告所否認，並抗辯稱金額太高，且保險公司所
    支付之強制汽車責任險之保險金額應已足夠等語。經查，本院審酌兩造之家況、
    年齡、社會地位、原告因至親逝世所受之痛苦等一切情狀，認原告所主張之金額
    ，尚嫌過高，應予核減至每位原告所受之非財產上損害以二十八萬元計，共一百
    四十萬元始為適當。再查，原告已收受中國產物保險股份有限公司所給付之強制
    汽車責任保險金一百二十八萬四千六百九十六元乙節，除經兩造自認在卷外，並
    經證人葉文祥結證屬實（均見本院九十年一月十七日言詞辯論筆錄），復有中國
    產物保險股份有限公司九十年一月十六日中產（九○）汽一字第○○○一號函附
    卷足憑，堪以採信。按保險人依本法規定給付之保險金，視為加害人或被保險人
    損害賠償金額之一部分；加害人或被保險人受賠償請求時，得扣除之。強制汽車
    責任保險法第三十條定有明文。是被告所抗辯原告已受領保險給付之部分，於一
    百二十八萬四千六百九十六元之範圍內，始堪採信。綜上，原告本件損害為支出
    喪葬費十萬元及每位原告二十八萬元之非財產上損害，總計雖為一百五十萬元，
    惟原告向被告請求賠償時，依上揭強制汽車責任保險法之規定須扣除所受領之保
    險金一百二十八萬四千六百九十六元，故原告之請求，僅於二十一萬五千三百零
    四元之範圍內，始屬有據。
四、從而，原告依民法第一百八十四條第一項前段、第一百九十二條第一項、第一百
    九十四條規定之法律關係，請求被告給付一百八十萬元，於二十一萬五千三百零
    四元之範圍內為有理由，應予准許，其逾此範圍之請求則無理由，應予駁回。
五、本件事證已臻明確，兩造其餘攻擊防禦方法及舉證，核於判決之基礎及結果無影
    響，無庸一一論列，附此敘明。
據上論結，本件原告之訴為一部有理由、一部無理由，依民事訴訟法第七十九條但書
、第八十五條第一項前段，判決如主文。
中      華      民      國    九十      年      一      月    三十一    日
                                        臺灣臺東地方法院民事庭
~B法      官  張震武
右為正本係照原本作成
如對本判決上訴須於判決送達後廿日內向本院提出上訴狀
中      華      民      國    九十      年      一      月    三十一    日
~B法院書記官  李學華


司法院資訊處製作；財團法人民間司法改革基金會備份。
